臺灣板橋地方法院民事判決　　　　　　 93年度簡上字第169號
上　訴　人　中華收藏家協會
即反訴原告
法定代理人　乙○○
訴訟代理人　丙○○
被上訴人　　海灣國際股份有限公司
即反訴被告
法定代理人　甲○○
訴訟代理人　沈宏裕律師
複代理人　　丁○○
上列當事人間請求給付運費事件，上訴人對於民國93年11月19日
本院板橋簡易庭93年度重簡字第1461號第一審民事判決提起上訴
，並提起反訴，經本院於民國93年12月21日言詞辯論終結，判決
如下：
    主  文
原判決所命上訴人之給付超過新臺幣貳拾陸萬肆仟佰柒拾伍元
及其利息部分，與該部分假執行之宣告，暨該訴訟費用之裁判，
均廢棄。
右廢棄部分，被上訴人在第一審之訴及假執行之聲請駁回。
其餘上訴及反訴均駁回。
廢棄改判部分第一、二審訴訟費用由被上訴人負擔，駁回上訴部
分第二審訴訟費用由上訴人負擔。
    事  實
甲、上訴人方面：
一、聲明：
  (一)原判決廢棄。
  (二)被上訴人在第一審之訴駁回。
二、陳述：除與原判決記載相同者，茲引用外，補稱：
  (一)查被上訴人為逃避運送文物之責任，片面於民國92年8月20
    日寄發台北信維郵局第7545號存證信函予上訴人，表明終止
    兩造運送契約，終止後即無系爭條款之適用。而被上訴人簽
    發之報價單僅係影本，並無被上訴人法定代理人簽章，且未
    經法院公證，僅係作為兩造運費報價之用，縱其上載明系爭
    文物若經毀損則以每公斤賠償新台幣（下同）100元之限制
    責任，惟該條款已違反民法第247條之1之規定，亦違反消費
    者保護法第11、12條之規定，嚴重侵害平等互惠原則，又違
    反公平交易法第24條「事業不得為顯失公平之行為」之規定
    ，況被上訴人溢領運費之行為，實已違反契約誠信，是該報
    價單契約及限制責任條款自屬無效。
  (二)查本件上訴人委託被上訴人運送之北京故宮文物，實際重量
    僅為1032.5公斤，然被上訴人卻浮報為1600公斤，上訴人已
    支付被上訴人運費550,000元，依民法第638條之規定，被上
    訴人自應返還溢領之運費、包裝工料費，以及扣除二件運損
    文物之運費，共計400,471元。
三、證據：除援用第一審所提證據外，另提出台北信維郵局第七
    五四五號存證信函、報價單、海關提單、報價單、帳單、發
    票影本各一件為為證。
乙、被上訴人方面：
一、聲明：駁回上訴。
二、陳述：除與原判決記載相同者，茲引用外，補稱：
　(一)上訴人之法定代理人乙○○於契約上限制責任之文句簽名，
  　有該份報價單足參。查上訴人法定代理人於原審自認「其簽
    名時有看到報價單所載之限制責任條款」等語，此有原審判
　  決書及報價單可稽，益證上訴人於簽約時已明知並同意被上
    訴人就系爭承攬運送契約所生之運送物毀損、滅失及遲到之
    損害，僅負每件每公斤100 元之限制責任無疑。又上訴人並
    未證明其符合報價單所載明「於簽約時以書面要求較高之賠
    償額，並預付額外之運送人責任保險費」等要件，亦未經被
    上訴人重新核算系爭承攬運送之報酬，則兩造間之承攬運送
    法律關係，自仍應受契約所載限制條款之拘束。再依系爭條
    款觀之，兩造係對等關係，並無權利義務懸殊有違平等互惠
    之情事。
  (二)按運送契約法並無規定須作成書面契約，縱無被上訴人法定
    代理人簽章，亦無礙運送契約之成立。況上訴人委請被上訴
    人運送系爭文物，並已依約給付部分運費，惟其事後再以系
    爭報價單未經法院公證等為由予以否認，自屬無據。而上訴
    人雖稱報價單於終止後已無適用之餘地，然本件終止前有關
    運送責任之適用，仍應適用終止前報價單之限制責任條款，
    上訴人主張顯不足採。
  (三)查被上訴人於原審即以系爭文物總重1600公斤，計算上訴人
    應給付之運費為915,186 元，而上訴人對其積欠運費365,18
    6元之計算，並無任何異議抗辯，按民事訴訟法第447條「當
    事人不得於第二審提出新攻擊或防禦方法」之規定，上訴人
    自不得就系爭文物之重量及運費數額再為爭執。若本件上訴
    人委託被上訴人運送之北京故宮文物，實際重量若為「1032
    .5公斤」，而非「1600公斤」，則運費計算總計應為815,67
    5元，扣除上訴人已給付之550,000元，尚須給付265,675元
    （563517+000000-000000=265675）。
三、證據：援用第一審所提證據。
    理  由
一、按民事訴訟法第446條第2項規定：「提起反訴，非經他造同
    意，不得為之。但有下列各款情形之一者，不在此限：一、
    於某法律關係之成立與否有爭執，而本訴裁判應以該法律關
    係為據，並請求確定其關係者。二、就同一訴訟標的有提起
    反訴之利益者。三、就主張抵銷之請求尚有餘額部分，有提
    起反訴之利益者。」，此一規定於簡易訴訟之第二審程序亦
    有適用，觀諸同法第436條之1第3項之規定即明。上訴人於
    93年12月21日言詞辯論期日具狀主張被上訴人以詐欺之方法
    ，向上訴人詐欺領得之款項共400,471元，又向上訴人索取
    無正當性之運費365,186元，且被上訴人運損北京故宮文物
    ，亦負賠償文物受損費、修護費共5,206, 455元，是以訴請
    被上訴人退還上訴人已付之400,471元；賠償5,206,455元，
    共計5,606,926元等語，本院未解其意而行使闡明權，曉諭
    上訴人是否提起反訴而請求本院為裁判，上訴人當庭表示其
    真意係提起反訴，但主張其不願繳納裁判費而保留反訴請求
    權，有本院93年12月21日筆錄可憑（見本院卷158頁），縱
    認其係提起反訴，但經被上訴人表示不同意之意旨，且上訴
    人復未主張其提起之反訴，符合民事訴訟法第446條第2項所
    定之情形，依同法第249條第1項第6款：「原告之訴，有左
    列各款情形之一者，法院應以裁定駁回之。但其情形可以補
    正者，審判長應定期間先命補正．．．．六、起訴不合程式
    或不備其他要件者。」之規定，本件上訴人反訴不合於同法
    第446條第2項之規定，其起訴不備其他要件，應予駁回，判
    決如主文第3項所示。
二、被上訴人起訴主張：上訴人因主辦「大清王朝－北京故宮盛
    代菁華展」，於92年2月17日委託被上訴人承攬運送清朝古
    物一批（運送路徑為自大陸北京故宮博物院運送至我國高雄
    市立美術館、臺中港區藝術文化中心、臺北國父紀念館進行
    展覽），全程報酬為915,186元，被上訴人已依約完成運送
    ，惟上訴人尚積欠報酬365,186元。爰依承攬運送之法律關
    係，請求上訴人給付尾款365,186元，及自起訴狀繕本送達
    上訴人之翌日即92年11月19日起至清償日止，按週年利率百
    分之五計算之利息。（原審判決上訴人應給付被上訴人363,
    886元，及92年11月19日起至清償日止，按週年利率百分之
    五計算之利息，而就被上訴人請求上訴人給付超過前開金額
    部分，為其敗訴之判決，未據聲明不服，已告確定）
三、上訴人則以：系爭古物運抵臺灣，於高雄市立美術館開箱時
    ，即發現其中二件古物於運送途中受損，即展品編號68號「
    畫琺瑯大吉葫蘆瓶式風扇」（價值美金2,00,000萬美元）受
    有左後包片開脫、左側左上角破洞、大吉葫蘆上挽帶脫落、
    欄杆變形、琺瑯釉微剝等損害，及展品編號69號「銅渡金少
    年頂花籃長方樂箱跑人鐘」（價值美金40萬元）受有鐘碗斷
    裂、脫落一半、頂花傷斷二朵、小木塞掉落十個等損害，且
    包裝上開二件展品之外箱均有撞裂、撞傷、擦撞之痕跡，可
    知被上訴人在運送過程中發生業務上過失，自應負損害賠償
    責任。上開損害經中華藝術欣賞交流協議鑑定該二件古物之
    修復費用為美金156,350元，原告自應先行賠償上開損害，
    始得請求給付運費尾款。又上訴人雖非系爭古物之所有人，
    然依上訴人與北京故宮之協議及大陸保險公司之保險契約之
    約定，均約定上訴人就運送物所受損害有求償權，是上訴人
    自得請求被上訴人負損害賠償責任。另系爭古物於北京故宮
    裝箱點交時，被上訴人亦有派員即被上訴人公司經理孫邦傑
    在現場為證人，且上訴人從未與被上訴人商議降低運費之事
    ，被上訴人所謂每公斤僅賠100元，與本件運費總額高達200
    多萬元相比，顯屬暴利，而系爭古物乃係國寶級文物，有其
    一定之國家與市場認定價值，如何能以重量計算賠償額。被
    上訴人簽發之報價單僅係影本，並無被上訴人法定代理人簽
    章，且未經法院公證，僅係作為兩造運費報價之用，縱其上
    載明系爭文物若經毀損則以每公斤賠償100元之限制責任，
    惟該條款已違反民法第247條之1之規定，亦違反消費者保護
    法第11、12條之規定，嚴重侵害平等互惠原則，又違反公平
    交易法第24條「事業不得為顯失公平之行為」之規定，況被
    上訴人溢領運費之行為，實已違反契約誠信，是該報價單契
    約及限制責任條款自屬無效。又本件上訴人委託被上訴人運
    送之北京故宮文物，實際重量僅為1032.5公斤，然被上訴人
    卻浮報為1600公斤，上訴人已支付被上訴人運費550,000 元
    ，依民法第638 條之規定，被上訴人自應返還溢領之運費、
    包裝工料費，以及扣除2 件運損文物之運費，共計400471
    元云云資為抗辯。
四、本件經依民事訴訟法第436條之1第3項、第463條準用同法第
    270條之1第1項第3款規定，整理並協議簡化爭點及不爭執點
    （見本院93年10月11日準備程序筆錄，本院卷第114 至120
    頁），茲查兩造不爭執之事實如下：
  (一)被上訴人主張上訴人因主辦「大清王朝－北京故宮盛代菁華
    展」，於92 年2月17日委託被上訴人承攬運送清朝古物一批
    （運送路徑為自大陸北京故宮博物院運送至我國高雄市立美
    術館、臺中港區藝術文化中心、臺北國父紀念館進行展覽）
    ，被上訴人已依約完成運送上訴人亦已給付被上訴人550,00
    0元之運費等事實，業據於原審提出報價單影本四紙、帳單
    影本三紙、港龍航空公司所填發之空運提單一紙為證（見原
    審卷第5至11頁），上訴人對此亦無爭執，堪信為真正。
　(二)上訴人辯稱：系爭託運之清朝古物，經被上訴人運抵高雄市
　　立美術館，進行開箱時發現展品編號68號「畫琺瑯大吉葫蘆
    瓶式風扇」受有左後包片開脫、左側左上角破洞、大吉葫蘆
    上挽帶脫落、欄杆變形、琺瑯釉微剝等損害，展品編號69號
    「銅渡金少年頂花籃長方樂箱跑人鐘」受有鐘碗斷裂、脫落
　　一半、頂花傷斷2 朵、小木塞掉落10個等損害，且包裝上開
　  二件展品之外箱均有撞裂、撞傷、擦撞之痕跡等事實，業據
    提出古物受損照片四幀及故宮藏康雍乾清代宮廷繪畫器物精
　　品展出展編號4-68號明細表、4-69號明細表各一紙為證（見
　  原審卷第25至28頁），復經證人蘇盈龍即高雄市立美術館員
    工於原審結證屬實（見原審卷第95、96頁），足見被上訴人
　　於承攬運送過程中造成二件系爭文物受損，被上訴人對此則
　  無爭執，堪以採信。
　(三)上訴人辯稱兩造嗣於92年8 月20日終止系爭承攬運送契約等
    語，業據提出台北信維郵局第7545號存證信函影本一件為證
    （見本院卷第13至16頁），被上訴人亦無爭執，堪信真實。
五、觀諸兩造前開攻擊防禦方法，可知本件應審究者之爭點在於
    ：(一)本件兩造契約約定之限制責任條款是否有效？(二)本件運
    送報酬若干？(三)上訴人得否主張以對於被上訴人之侵權行為
    損害賠償額與承攬報酬抵銷？（亦即被上訴主張依民法第六
    百六十五條準用第六百三十九條規定，無庸負賠償責任是否
    可採？）
  (一)按承攬運送人係以自己之名義，為他人之計算，使運送人運
    送物品而受報酬為營業之人；又承攬運送人除契約另有訂定
    外，得自行運送物品。如自行運送，其權利義務，與運送人
    同，民法第660 條第1 項、第663 條分別定有明文。經查：
    被上訴人主張上訴人因主辦「大清王朝－北京故宮盛代菁華
    展」，於92年2 月17日委託被上訴人承攬運送清朝古物一批
    ，包含安排空運及陸運部分（運送路徑為自大陸北京故宮博
    物院運送至我國高雄市立美術館、臺中港區藝術文化中心、
    臺北國父紀念館進行展覽），其為承攬運送人之事實，業如
    前述。然本件運送除空運部分外，尚包含陸運部分，業經被
    上訴人於原審自認就陸運部分即北京故宮至北京國際機場，
    高雄機場至高雄市○○○○路段，係由被上訴人實際派車運
    送等語明確（見原審96頁），顯見被上訴人就陸運部分已自
    行介入運送，依民法第663 條之規定，應視為承攬運送人自
    行運送，則其權利義務即與運送人相同。亦即，如因運送而
    生之運送物毀損滅失損害賠償問題，應適用民法債編第2 章
    第16節運送之規定，以定被上訴人之責任。
  (二)按民法第634 條規定關於運送人之責任，只須運送物有喪失
    、毀損或遲到情事，經託運人或受貨人證明屬實，而運送人
    未能證明運送物之喪失、毀損或遲到係因不可抗力，或因運
    送物之性質，或因託運人或受貨人之過失所致者，則不問其
    喪失、毀損或遲到之原因是否為可歸責於運送人之事由，運
    送人均應負法律上或契約之責任 (參照最高法院49年度台上
    字第713 號判例要旨)。 是運送人所負者為通常事變責任。
    系爭託運之清朝古物係經被上訴人運抵高雄市立美術館，進
    行開箱時發現展品編號68號「畫琺瑯大吉葫蘆瓶式風扇」受
    有左後包片開脫、左側左上角破洞、大吉葫蘆上挽帶脫落、
    欄杆變形、琺瑯釉微剝等損害，展品編號69號「銅渡金少年
    頂花籃長方樂箱跑人鐘」受有鐘碗斷裂、脫落一半、頂花傷
    斷2 朵、小木塞掉落10個等損害，且包裝上開2 件展品之外
    箱均有撞裂、撞傷、擦撞之痕跡等情，業如前述，而上訴人
    就上開二件展品之毀損係因不可抗力、或因運送物之性質、
    或因託運人或受貨人之過失而致之事實，並未提出相關事證
    以資佐證，揆諸前述，自堪認被上訴人應就上訴人所託運之
    上開2 件展品之毀損，負損害賠償責任。
  (三)又按「金錢、有價證券、珠寶或其他貴重物品，除託運人於
    託運時報明其性質及價值者外，運送人對於其喪失或毀損不
    負責任」，民法第639 條第1 項定有明文，此因貴重物品容
    易喪失，損失又重，必須事先使運送人明瞭其性質及價值，
    運送人始能加以特別防範，同時亦可酌予提高運費，或以保
    險之方式分攤風險，否則使運送人僅依貨物重量作為運費之
    計算基準，如於貨損時需負擔高額且不確定之賠償責任，殊
    非衡平。經查：
    1.被上訴人公司於承攬本件運送工作前，係提供報價單予上
      訴人，俾以上訴人決定是否由被上訴人承攬運送。該報價
      單係將各項運送工作費用、服務費用及營業稅等之計價告
      知予上訴人知悉，該報價單上記載：「委託事項：2003年
      大清王朝－北京故宮盛代菁華展在台灣報關、運輸、卸貨
      、包裝，展畢回運至北京機場，國內卡車、人工費以實際
      人工、車輛計算；海灣倉庫提供免費存倉，但海灣國際股
      份有限公司（即被上訴人）不負保管之責。空運預估：
      1600 公 斤/8箱。倉租費依提單實際重量收費。（本報價
      不含保險費和任何代墊政府稅金。）」、「敬啟者：海灣
      國際股份有限公司很榮幸借此機會為　貴協會（即上訴人
      ）服務，安排展覽品進口／出口與會場之進場／出場手續
      。以上為展覽品全段服務費用，敬請參閱。」、「海灣國
      際股份有限公司，茲同意履行運送委託人託運之物品運送
      勞務，．．．．」，故此報價單雖僅係被上訴人對上訴人
      招攬業務之說明書，然核屬要約之性質。被上訴人之法定
      代理人雖未在該報價單上簽名、用印, 惟該報價單既經上
      訴人法定代理人在其上簽名，且被上訴人確已履行承攬運
      送工作，上訴人亦已給付應付報酬中之550,000 元，是以
      ，兩造成立本件承攬運送契約之意思表示業已合致，上訴
      人辯稱：被上訴人簽發之報價單僅係影本，並無被上訴人
　    法定代理人簽章，且未經法院公證，僅係作為兩造運費報
      價之用云云，殊非可採。
      又報價單上另載明：「海灣國際股份有限公司，茲同意履
      行運送委託人託運之物品運送勞務，託運人於接受海灣國
      際股份有限公司報價單時，應認對下列各運送條款已完全
      同意」、「貨物賠償限額之通告：請注意海灣國際股份有
      限公司對貨物之失落，遲到或損害之賠償責任，除貨主預
      先申報較高之價值並預付額外之運送人責任保險費外，本
      公司責任將僅負擔每件物品賠償每公斤新臺幣一百元，最
      高賠償為合約總價金額為限，對於易損、貴重或易腐品概
      不負賠償責任。甲方（即上訴人）表明對於此項賠償限額
      完全暸解雙方並同意若甲方有較高之賠償額度要求時，必
      須在簽約時以書面明告乙方（即被上訴人），俾便乙方據
      以核計較高之運費。．．．．」、「本報價單視同合約」
      等內容，而該份報價單並經上訴人之法定代理人乙○○於
      上開限制責任之文句下簽名，有報價單影本件一件附卷可
      參（見本院卷第20頁），佐以上訴人法定代理人乙○○於
      原審言詞辯論期日自認其簽名時有看到報價單所載上限制
      責任之條文等語（見原審93年3 月16日言詞辯論筆錄，原
      審卷第97頁），堪信上訴人於簽約前已審閱，其自無僅同
      意運送費之價格即行締約，對於有關貨損內容之記載視若
      無睹之可能，締約當時即已明知並同意被上訴人就系爭承
　　　攬運送契約所生之運送物毀損、滅失、遲到之損害，僅負
　　  每件每公斤100元之限制責任無疑。
    2.按依照當事人一方預定用於同類契約之條款而訂定之定型
      化契約，依民法第247 條之1 規定，如有免除或減輕預定
      契約條款之當事人責任、加重他方當事人責任、使他方當
      事人拋棄權利或限制其行使權利、或其他於他方當事人有
      重大不利益，按其情形顯失公平者，該部分約定無效。惟
      88年4 月21 日 民法債編增訂該條規定之立法理由，乃鑑
      於我國國情及工商發展之現況，經濟上強者所預定之契約
      條款，他方每無磋商變更之餘地，為使社會大眾普遍知法
      、守法，防止契約自由之濫用及維護交易之公平，而列舉
      四款有關他方當事人利害之約定，為原則上之規定，明定
      「定型化契約（附合契約）」之意義，及各款約定按其情
      形顯失公平時，其約定為無效。而所稱「按其情形顯失公
      平者」，則係指依契約本質所生之主要權利義務，或按法
      律規定加以綜合判斷有顯失公平之情形而言。又定型化條
      款苟記載於書面，固應即認為構成契約內容，惟所謂記載
      於書面，亦須客觀上具有契約形式，若定型化契約條款係
      記載於報價單上，通常情形相對人不能注意及上開記載係
      有關契約條款，故此條款如有違一般人對於法律之認識，
      顯非相對人所能預見者，尚難認係經由相對人合意而成立
      契約。因是，記載於報價單之定型化契約條款，並非全盤
      否定為契約內容之一部，必須於通常情形下，相對人不能
      注意上開記載係有關契約條款，顯非所能預見之情形下，
      始否定定型化契約條款為契約內容；若依通常情形，相對
      人有所認知並可得預見該條款之法律效果，縱使係記載於
      報價單等文書之定型化契約約款，亦應認已成立契約。茲
      查，系爭報價單上之賠償限額條款之字型、大小與其他內
      容者相同，均係以普通大小之中文字體記載，稍加注意即
      可瞭解，且該賠償限額條款並置於「委託人簽名」欄上方
      ，並無類如字體太小、印刷不清楚、記載於報價單背面，
      抑或夾於不相干處所等情形。關於託運貨物毀損時，承攬
      運送人所應負擔之賠償責任，乃承攬運送契約之重要項目
      ，上訴人之法定代理人自應為相當之注意，系爭報價單既
      經被上訴人於上訴人法定代理人簽名成立系爭承攬契約前
      ，業已提示予上訴人閱覽，上訴人自有充裕時間詳閱該報
      價單上所載合約條款，而無不能預見之情形，堪認上訴人
      明知被上訴人僅負單位限制責任，仍同意締約由被上訴人
      承攬運送。況該賠償限額條款約定：「請注意海灣國際股
      份有限公司對貨物之失落，遲到或損害之償責任，除貨主
      預先申報較高之價值並預付額外之運送人責任保險費外，
      本公司責任將僅負擔每件物品賠償每公斤新臺幣一百元，
      最高賠償為合約總價金額為限，對於易損、貴重或易腐品
      概不負賠償責任。甲方（即上訴人）表明對於此項賠償限
      額完全暸解雙方並同意若甲方有較高之賠償額度要求時，
      必須在簽約時以書面明告乙方（即被上訴人），俾便乙方
      據以核計較高之運費。．．．」，益見上訴人得就託運物
      喪失、毀損或遲到之損害賠償範圍與計算、運送報酬等具
      體交易事項，與被上訴人磋商，就締約能力而言，上訴人
      並非無磋商或交涉談判之能力，有充分之締約自由，且無
      礙交易條件之公平，是認兩造有將報價單上關於賠償限額
      之定型化約款作為契約合意，衡情系爭合約無消費者保護
      法之適用，亦無顯失公平情形，而不適用民法第247 條之
      1 無效之規定。準此，上訴人辯稱前賠償限額條款已違反
      民法第247 條之1 之規定，亦違反消費者保護法第11、12
      條之規定，嚴重侵害平等互惠原則，又違反公平交易法第
      24 條 「事業不得為顯失公平之行為」之規定，況被上訴
      人溢領運費之行為，實已違反契約誠信，是該報價單契約
      及限制責任條款自屬無效云云，不足採信。
　　3.按運送人交與託運人之提單或其他文件上，有免除或限制
    　運送人責任之記載者，除能證明託運人對於其責任之免除
    　或限制明示同意外，不生效力，民法第649條定有明文。
      又所謂明示同意，並非以託運人於提單或其他文件上明文
      記載託運人同意運送人負限制賠償責任等語為限，如綜合
      其他事證足資證明託運人已為明示同意者，亦非不可。經
      查：上訴人辯稱其並未同意上訴人就託運貨物之喪失，負
      限制賠償責任云云，惟系爭報價單既經被上訴人於上訴人
      法定代理人簽名成立系爭承攬契約前，業已提示予上訴人
      閱覽，上訴人自有充裕時間詳閱該報價單上所載合約條款
      ，而無不能預見之情形，堪認上訴人明知被上訴人僅負單
      位限制責任，仍同意締約由被上訴人承攬運送，業如前述
      ，是以，上訴人於簽約時即已明知並同意被上訴人就系爭
      承攬運送契約所生之運送物毀損、滅失、遲到之損害，僅
      負每件每公斤100 元之限制責任無疑。至上訴人另辯稱：
      系爭文物是無價的，進口報單亦記載每一件文物的價值，
      其無法接受用公斤來賠償等語，惟上訴人在知悉被上訴人
      於報價單上為限制責任之要求時，仍委託被上訴人承攬運
      送系爭古物，自係同意上開限制責任約款，縱上訴人於運
      送時有報明每件物品之價值，此有上訴人於原審提出之進
      口報單為證（見原審卷第120 至133 頁），然上訴人並未
      證明其尚符合報價單所約定之「於簽約時以書面要求較高
      之賠償額，並預付額外之運送人責任保險費」等要件，亦
      未經被上訴人重新核算系爭承攬運送之報酬，況上訴人確
      實以訴外人北京故宮博物院為被保險人，向訴外人中國人
      民保險公司北京巿宣武區支公司投保財產保險，有基本險
      保險單影本一件附卷可憑（見原審卷第135 至162 頁），
      則兩造間之承攬運送之法律關係自仍應依受上開報價單所
      載限制責任約款之拘束，準此以解，上訴人事後辯稱無法
      接受以公斤計算賠償額云云，與訂立系爭承攬契約時之真
      意不符，要難採信。又兩造間限制責任之約定，僅係就運
      送所造成古物之毀損、滅失而約定損害賠償額之計算，然
      此並無礙於系爭古物實際所具有之文物價值，併予指明。
　(四)上訴人辯稱：本件上訴人委託被上訴人運送之北京故宮文物
    ，實際重量僅為1032.5公斤，然被上訴人卻浮報為1600公斤
    等語，業據提出提單影本一紙（見本院卷第98頁），並經被
    上訴人自認在卷（見本院93年12月21日言詞辯論筆錄、本院
    卷第157頁），堪信為真正。被上訴人雖主張上訴人不得就
    系爭文物之重量及運費數額再為爭執云云，惟查：
    1.按當事人不得提出新攻擊或防禦方法。但有「事實於法院
      已顯著或為其職務上所已知或應依職權調查證據者」、「
      其他非可歸責於當事人之事由，致未能於第一審提出者」
      、「如不許其提出顯失公平者」等情形者，不在此限，民
      事訴訟法第447條第4款、第5款、第6款定有明文。本件上
      訴人於原審即以其無須支付系爭運費資為抗辯，請求原審
      判決駁回被上訴人之訴，而被上訴人係於原審93年3月26
      日提出系爭文物由港龍航空從大陸地區北京機場空運至臺
      灣之提單（見原審卷第107至109頁），該提單上記載運送
      之重量固為1032.5公斤，被上訴人固未加爭執，惟查，此
      承攬運送之貨物重量為1032.5公斤，被上訴人卻以1600公
      斤計算報酬，有違誠信。再者，此一事實於原審已顯著，
      且上訴人非因故意或重大過失致未於原審提出，如不許其
      於本件審理程序中提出此一新防禦方法，對其顯不公平，
      是以被上訴人抗辯上訴人不得就系爭文物之重量及運費數
      額再為爭執，請求本院應駁回該主張云云，尚有誤會。是
      以本件被上訴人得請求之報酬，以1032.5公斤計算，應為
      815,675 元（計算方式詳如附表，報酬共計815,674.5 ，
      元以下四捨五入）。
　　2.兩造間就貨損賠償之範圍既有最高額限制之約定，故其等
      之權益自仍依承攬運送契約之約定定之。上訴人辯稱被上
    　訴人應賠償伊5,206,455元，雖據提出中華藝術欣賞交流
　　　協會受損文物價質損傷鑑定說明書影本一件（見原審卷第
　　　76至81頁），亦非有理由。再就系爭2件古物之限制責任
　　　，計算如下：依上訴人所提出進口報單，已記載系爭2件
　　　古物之重量，即展品編號68、69號古物之淨重均為6.5公
　　　斤，此有進口報單影本一紙附於原審卷可稽（見原審卷第
　　　126 頁），自應以此計算被上訴人所應負擔之限制責任，
      亦即每件6.5 公斤，每公斤為100 元，合計為1300元（計
      算式：6.5Kg ×100 元×2=1300），是以，被上訴人就上
      開2件古物於運送時所致之損害，應負之限制責任為1300
      元，上訴人據以主張由上開賠償金額中抵銷，亦屬有據。
      職是，上訴人依約給付予被上訴人之報酬為814,375 元（
      815,6 75-1,300=814,375）。
六、上訴人業已給付550,000 之報酬予被上訴人，為兩造所不爭
    ，從而，被上訴人本於承攬運送契約，請求上訴人給付264,
    375 元（814,375-550,000=264,375 元），及自起訴狀繕本
    送達之翌日即92年11月19日起至清償日止，按週年利率百分
    之五計算之利息，為有理由，應予准許。逾此部分之請求，
    核屬無據，應與其假執行之聲請併予駁回。原審除確定部分
    外，就超過上開應准許部分，為上訴人敗訴之判決，並為假
    執行之宣告，自有未洽。上訴意旨就此部分指摘原判決不當
    ，求予廢棄改判，為有理由。至於上開應准許部分，原審判
    命上訴人給付，並為假執行之宣告，核無違誤，上訴意旨，
    就此部分，指摘原判決不當，求予廢棄，為無理由，應予駁
    回。
七、本件事證已臻明確，兩造其餘之陳述及提出之攻擊防禦方法
　　，均與判決結果不生影響，爰不一一載述，附此敘明。
八、據上論結，本件上訴為一部有理由，一部無理由，依民事訴
　　訟法第436 條之1 第3 項、第450 條、第449 條第1 項、第
  79 條 ，判決如主文。
中　　華　　民　　國　　94　　年　　1 　　月　　4 　　日
                  民事第二庭    審判長法  官　林玫君
                                      法  官  程怡怡
                                      法  官  徐福晉
以上正本係照原本作成
對本判決不得上訴
中　　華　　民　　國　　94　　年　　1 　　月　　6 　　日
                                      書記官　張玉如
【附表：中華收藏家協會與海灣國際股份有限公司間之報酬明細
】
 一、大陸出口費用：（北京故宮--臺灣中正機場）
┌──┬───────────┬────────────────────┐
│編號│         項目         │           金額（ＵＳＤ）               │
├──┼───────────┼────────────────────┤
│ 一 │        報關費        │ 457.50 ×1（批）＝457.5                │
├──┼───────────┼────────────────────┤
│ 二 │     搬運及陸運費     │ 1.20 ×1,032.5（公斤）＝1,239          │
├──┼───────────┼────────────────────┤
│ 三 │      機場操作費      │ 0.40 ×1,032.5（公斤）＝413            │
├──┼───────────┼────────────────────┤
│ 四 │      現場監督費      │ 300.00 ×1（批）＝300                  │
├──┼───────────┼────────────────────┤
│ 五 │        服務費        │ 200.00 ×1（批）＝200                  │
├──┼───────────┼────────────────────┤
│ 六 │        空運費        │ 3.00 ×1,032.5（公斤）＝3,097.5        │
├──┼───────────┼────────────────────┤
│ 七 │  香港機場轉運監督費  │ 2,000 ×1（批）＝2,000                 │
├──┼───────────┼────────────────────┤
│ 八 │        營業稅        │ 7,707 ×5 ﹪＝385.35                   │
├──┴───────────┼────────────────────┤
│總計                        │                               8,092.35 │
└──────────────┴────────────────────┘
 【註：ＵＳＤ換算新台幣匯差35≒新台幣283,232.25】
 二、國內進口費用：（臺灣中正機場--高雄市立美術館）
┌──┬─────────┬──────────────────────┐
│編號│       項目       │               金額（新台幣）               │
├──┼─────────┼──────────────────────┤
│ 一 │    空運報關費    │     3,500×1（批）＝3,500                  │
├──┼─────────┼──────────────────────┤
│ 二 │    海關文件費    │     5,000×1（批）＝5,000                  │
├──┼─────────┼──────────────────────┤
│ 三 │    驗關工力費    │     5,000×1（批）＝5,000                  │
├──┼─────────┼──────────────────────┤
│ 四 │    集中查驗費    │     5,000×1（批）＝5,000                  │
├──┼─────────┼──────────────────────┤
│ 五 │      人工費      │     3,000×19（人）＝57,000                │
├──┼─────────┼──────────────────────┤
│ 六 │    假日人工費    │     3,500×5（人）×2（天）＝35,000        │
├──┼─────────┼──────────────────────┤
│ 七 │      差旅費      │     1,100×29（人）＝31,900                │
├──┼─────────┼──────────────────────┤
│ 八 │      加班費      │     500×72（小時）＝36,000                │
├──┼─────────┼──────────────────────┤
│ 九 │    空調卡車費    │     60,000×1（輛）＝60,000                │
├──┼─────────┼──────────────────────┤
│ 十 │      卡車費      │     6,000×2（輛）＝12,000                 │
├──┼─────────┼──────────────────────┤
│十一│     推高機費     │     1,600×4（小時）＝6,400                │
├──┼─────────┼──────────────────────┤
│十二│    機場倉租費    │     6.00×1032.5（公斤）＝6,195            │
├──┼─────────┼──────────────────────┤
│十三│      營業稅      │     262,995×5 ﹪＝13,149.75               │
├──┴─────────┼──────────────────────┤
│總計                    │                                 276,144.75 │
└────────────┴──────────────────────┘
 三、代墊海關館驗機票費費用：（松山機場--高雄機場）
┌──┬─────────┬──────────────────────┐
│編號│       項目       │               金額（新台幣）               │
├──┼─────────┼──────────────────────┤
│ 一 │     來回機票     │     2,070×2（趟）＝4,140                  │
├──┴─────────┼──────────────────────┤
│總計                    │                                     4,140  │
└────────────┴──────────────────────┘
 四、國內費用：（高雄市立美術館--臺中港區藝術文化中心）
┌──┬─────────┬──────────────────────┐
│編號│       項目       │               金額（新台幣）               │
├──┼─────────┼──────────────────────┤
│ 一 │      人工費      │     3,000×22（人）＝66,000                │
├──┼─────────┼──────────────────────┤
│ 二 │    假日人工費    │     3,500×8（人）×1（天）＝28,000        │
├──┼─────────┼──────────────────────┤
│ 三 │      差旅費      │     1,100×30（人）＝33,000                │
├──┼─────────┼──────────────────────┤
│ 四 │      加班費      │     500×81.5（小時）＝40,750              │
├──┼─────────┼──────────────────────┤
│ 五 │    空調卡車費    │     60,000×1（輛）＝60,000                │
├──┼─────────┼──────────────────────┤
│ 六 │      卡車費      │     6,000×1（輛）＝6,000                  │
├──┼─────────┼──────────────────────┤
│ 七 │     推高機費     │     1,600×4（小時）＝6,400                │
├──┼─────────┼──────────────────────┤
│ 八 │      營業稅      │     240,150×5 ﹪＝12,007.5                │
├──┴─────────┼──────────────────────┤
│總計                    │                                 252,157.5  │
└────────────┴──────────────────────┘
第一項＋第二項＋第三項＋第四項＝815,674.5
